臺灣高等法院臺南分院刑事判決　　　95年度交上訴字第1378號
上　訴　人　臺灣臺南地方法院檢察署檢察官
被　　　告　乙○○
上列上訴人因被告公共危險等案件，不服臺灣臺南地方法院95年
度交訴字第208號中華民國95年10月31日第一審判決（起訴案號
：臺灣臺南地方法院檢察署95年度偵字第8730號），提起上訴，
本院判決如下：
    主  文
上訴駁回。
    事  實
一、乙○○於民國九十五年四月三十日晚上九時許，駕駛車牌號
    碼VM-0719號自用小客車，沿臺南縣佳里鎮○○○街由西往
    東方向行駛，行經該路與佳東路之交岔路口時，本應注意車
    輛行至交岔路口時，應依照路口閃光紅燈之號誌，減速接近
    ，先停止於交岔路口前，讓幹道車先優先通行後認為安全，
    方予續行，復依當時天候、路況並無不能注意之情事，其支
    線道車竟未暫停讓幹道車先行，而與斯時沿佳東路由南往北
    方向行至上開路口由甲○○所騎乘車牌號碼KX8-993號重型
    機車發生碰撞而肇事，造成甲○○人車倒地，因而受有右股
    骨閉鎖性骨折、右小腿挫傷、髖、大腿、小腿及踝磨損或擦
    傷、肘、前臂及腕磨損或擦傷等傷害。惟其於肇事後，竟未
    停車救護甲○○，反逕自逃逸駛離現場。嗣經警據報循線於
    同日晚上九時四十五分許查獲上情。
二、案經甲○○訴由台南縣警察局佳里分局報請臺灣臺南地方法
    院檢察署檢察官偵查起訴。
    理  由
一、上揭事實，業據被告乙○○於偵查、原審及本院審理時坦承
    不諱，核與告訴人甲○○指訴情節相符，復有道路交通事故
    現場圖、道路交通事故調查報告表（一）、（二）及財團法
    人台灣基督長老教會新樓醫院診斷證明書各一紙及現場照片
    三十張在卷可考。再者，按汽車行駛至無號誌或號誌故障而
    無交通警察指揮之交岔路口，支線道車應暫停讓幹道車先行
    ；遇交岔路口閃光紅燈之號誌，減速接近，先停止於交岔路
    口前，讓幹道車先優先通行後認為安全，方得續行，道路交
    通安全規則第一０二條第二款前段、道路交通標誌標線號誌
    設置規則第二一一條第一項第二款分別定有明文，被告駕車
    自應注意上述道路交通安全規定。又依附卷之交通事故調查
    報告表所載，本件肇事時、地之天候、路況皆良好，則肇事
    彼時，被告並無不能注意之情事，竟疏未注意及此，支線道
    車未暫停讓幹道車先行不慎擦撞告訴人，致其受有右股骨閉
    鎖性骨折、右小腿挫傷、髖、大腿、小腿及踝磨損或擦傷、
    肘、前臂及腕磨損或擦傷等之傷害，其顯有應注意能注意而
    不注意之過失責任，且被告肇事與被害人之受傷結果間，復
    具有相當因果關係。末按刑法第一百八十五條之四之駕駛動
    力交通工具，肇事致人死傷逃逸罪，係以處罰肇事後逃逸之
    駕駛人為目的，俾促使駕駛人於肇事後能對被害人即時救護
    ，以減少死傷，是該罪之成立，祇以行為人有駕駛動力交通
    工具肇事，致人死傷而逃逸，且行為人亦知悉肇事之事實為
    已足，至行為人是否知悉或確認有人死傷，則非所問，迭據
    最高法院著有判決闡釋明確，從而，被告於肇事後擅自駕車
    離去，亦未報警或採取適當之救治措施，自應負刑法之駕駛
    動力交通工具肇事致人受傷而逃逸之罪責。綜上，被告自白
    核與事實相符，事證明確，其犯行應足認定。
二、被告行為後，刑法業於九十四年一月七日修正公布，並於九
    十五年七月一日施行，（一）刑法第四十一條第一項前段易
    科罰金之規定業已修正變更，新法規定：「犯最重本刑為五
    年以下有期徒刑以下之刑之罪，而受六個月以下有期徒刑或
    拘役之宣告者，得以新臺幣一千元、二千元或三千元折算一
    日，易科罰金。」但依據舊法及修正前罰金罰鍰提高標準條
    例第二條前段規定，被告行為時易科罰金折算標準，應以銀
    元三百元折算一日，經折算為新臺幣後，應以新臺幣九百元
    折算一日。又同法條修正前第二項規定「併合處罰之數罪，
    均有前項情形，其應執行之刑逾六月者，亦同」，修正後同
    條項之適用僅限於「其應執行之刑未逾六月者，亦適用之。
    」，比較修正前後之易科罰金折算標準，及數罪併罰應執行
    之刑逾六月者得否仍適用易科罰金，當以修正前之規定，較
    有利於被告，則得否易科罰金及折算標準，應依刑法第二條
    第一項前段規定，適用修正前刑法第四十一條規定。（二）
    修正前刑法第五十一條規定：「數罪併罰，分別宣告其罪之
    刑，依左列各款定其應執行者：」其中第五款規定：「宣告
    多數有期徒刑者，於各刑中之最長期以上，各刑合併之刑期
    以下，定其刑期。但不得逾二十年。」修正後刑法第五十一
    條第五款規定：「宣告多數有期徒刑者，於各刑中之最長期
    以上，各刑合併之刑期以下，定其刑期。但不得逾三十年。
    」比較結果，修正後刑法並非較有利於行為人，依刑法第二
    條第一項前段之規定，仍應依修正前刑法，定其應執行之刑
    （最高法院九十五年第八次刑事庭會議決議參照）。
三、核被告所為，係犯刑法第二百八十四條第一項前段過失傷害
    罪及第一百八十五條之四駕駛動力交通工具肇事致人受傷逃
    逸罪。被告所犯前開二罪間，犯意各別，行為互異，應予分
    論併罰。
四、原審因予適用刑法第二條第一項前段、第二百八十四條第一
    項前段、第一百八十五條之四，修正前刑法第四十一條、第
    五十一條第五款，刑法施行法第一條之一，修正前罰金罰鍰
    提高標準條例第二條，並審酌本件交通事故係因被告過失所
    致，造成告訴人受傷，肇事後復未協助救護、旋即逃逸，罔
    顧他人生命、身體，未與被害人和解及其犯罪後坦承犯行顯
    有悔悟等一切情狀，量處如過失傷害部分，處有期徒刑三月
    ，肇事逃逸部分，處有期徒刑六月，均得易科罰金，並定應
    執行刑為有期徒刑八月，並諭知易科罰金之折算標準，本院
    核其認事用法俱無不合，量刑亦稱妥適，被害人請求檢察官
    上訴，認原審量刑過輕，指摘原判決不當，惟參酌被告過失
    情節及被害人傷勢、復原情形，原審並未量刑過輕，上訴為
    無理由，應予駁回。
據上論結，應依刑事訴訟法第368條，判決如主文。
本案經檢察官趙中岳到庭執行職務。
中　　華　　民　　國　　96　　年　　2 　　月　　13　　日
                  刑事第五庭    審判長法　官  楊明章
                                      法　官  顏基典
                                      法　官  楊子莊
以上正本證明與原本無異。
肇事遺棄罪部分如不服本判決，應於收受本判決後十日內向本院
提出上訴書狀。其未敘述上訴理由者並得於提起上訴後十日內向
本院補提理由書狀（均須按他造當事人之人數附繕本）「切勿逕
送上級法院」。
過失傷害罪部分不得上訴。
　　　　　　　　　　　　　　　　　　　書記官  王全龍
中　　華　　民　　國　　96　　年　　2 　　月　　14　　日
附錄本案論罪科刑依據之法條：
中華民國刑法第284條第1項前段（過失傷害罪）
因過失傷害人者，處 6 月以下有期徒刑、拘役或 5 百元以下罰
金，致重傷者，處1年以下有期徒刑、拘役或5百元以下罰金。
中華民國刑法第185條之4（肇事遺棄罪）
駕駛動力交通工具肇事，致人死傷而逃逸者，處 6 月以上 5 年
以下有期徒刑。
